【裁判字號】    90,上易,453
【裁判日期】    900227
【裁判案由】    詐欺
【裁判全文】
臺灣高等法院刑事判決                            九十年度上易字第四五三號
    上  訴  人  臺灣板橋地方法院檢察署檢察官
    被      告  乙○○
右上訴人因被告詐欺案件，不服臺灣板橋地方法院八十九年度易字第三八一六號，中
華民國八十九年十二月二十一日第一審判決（起訴案號：臺灣板橋地方法院檢察署八
十九年度偵緝字第三五○號）提起上訴，本院判決如左：
    主      文
原判決撤銷。
乙○○意圖為自己不法之所有，以詐術使人將本人之物交付，處有期徒刑參月，如易
科罰金，以參百元折算壹日。
    事      實
一、乙○○曾因放火案件，於民國八十五年間經臺灣基隆地方法院判處有期徒刑二年
    ，緩刑二年確定（不構成本案之累犯），未衷心悛悔，明知自己無何償債意願及
    能力，猶意圖為自己不法之所有，於八十七年十一月間某日參加由甲○○所招募
    ，會期自八十七年十一月十日起至八十九年一月十日止，會員含會首共十五會，
    每會新臺幣（下同）一萬元，採內標制，於每月十日下午一時許在臺北縣中和市
    ○○路七十二號標會之民間互助會，旋於第二會即八十七年十二月十日下一時許
    ，在上址佯以五千元標息之高標投標，致使會首甲○○誤信其有負擔五千元最高
    額標息之真意而宣告其得標，向十三會活會會員各收繳扣除標息後所餘五千元（
    十三會合計應為六萬五千元）後，連同甲○○自己之死會會款一萬元一併交付予
    乙○○，乙○○領得七萬五千元會款（起訴書誤載為八萬元，應予更正）後，即
    逃匿無蹤；嗣甲○○屢向乙○○催索死會會款無著，始知受騙。
二、案經甲○○訴請臺灣板橋地方法院檢察署檢察官偵查起訴。
    理      由
一、被告乙○○經合法傳喚未到場，據其於原審陳述坦承參加前開以甲○○為會首之
    民間互助會，並得標取款，惟矢口否認有何詐欺犯行，辯稱：伊非無償付死會會
    款之意願，因恐遭甲○○毆打而遲未償還云云。經查：右揭事實，業據被害人甲
    ○○指訴綦詳，並有互助會單一紙存卷可資佐證，參以被告供認標會得款，本即
    負有遵期繳納死會會款予會首之義務，倘其並無詐取會款之犯意，縱遇有無法按
    期付款之困難，衡諸常情，亦會事先與會首洽商以獲諒解，並維會首權益及被告
    自身之信用，豈有一走了之，任諸會首催索無著迄今，況被告就其所辯，既無何
    舉證以供調查，且會首遭拖欠會款經年，企盼獲償猶有不及，豈有毆打債務人即
    被告以阻其還債之理，俱徵被害人之指訴與事實相符，被告所辯空言乏證，復違
    人情事理之常，無非推諉卸責之詞，不足採信，綜上事證明確，被告犯行堪予認
    定。
二、核被告乙○○所為，係犯刑法第三百三十九條第一項之詐欺取財罪。
三、原審予以論罪科刑，固非無見，惟本件被告行為後，刑法第四十一條已於九十年
    一月十日修正公布，同年月十二日生效，比較新舊法，已修正後之刑法第四十一
    條第一項規定有利於被告，原審未及依刑法第二條第一項比較適用較有利於被告
    之裁判時法，同時諭知易科罰金之折算標準，尚有未洽。檢察官執此理由指摘原
    判決不當，為有理由，自應由本院將原判決予以撤銷改判。爰審酌被告曾因放火
    案件，於八十五年間經臺灣基隆地方法院判處有期徒刑二年，緩刑二年確定，有
    卷附臺灣高等法院刑案紀錄簡覆表乙紙可憑，雖不構成本案累犯，然其未能自我
    檢束，猶詐取會款再犯本罪，顯未衷心悛悔，不知尊重他人財產權益，心存僥倖
    ，殊為可訾，應予非難，兼衡其實施詐害行為所得金額，犯後迄未償付分文，猶
    飾詞圖卸罪責等一切情狀，量處如主文所示之刑，並同時諭知易科罰金之折算標
    準。
四、被告經合法傳喚，無正當理由不到庭，爰不待其陳述，逕行判決。
據上論斷，應依刑事訴訟法第三百六十九條第一項前段、第三百六十四條、第三百七
十一條、第二百九十九條第一項前段，刑法第三百三十九條第一項、第二條第一項前
段、修正後第四十一條第一項，罰金罰鍰提高標準條例第一條前段、第二條，判決如
主文。
本案經檢察官李金定到庭執行職務。
中    華    民    國      九十    年        二      月      二十七      日
                              臺灣高等法院刑事第二十二庭
                                  審判長法  官  許  正  順
                                        法  官  林  明  俊
                                        法  官  邱  同  印
右正本證明與原本無異。
不得上訴。
                                        書記官  莊  昭  樹
中    華    民    國      九十    年       三       月         一       日
附錄：本判決論罪科刑法條全文
刑法第三百三十九條：
意圖為自己或第三人不法之所有，以詐術使人將本人或第三人之物交付者，處五年以
下有期徒刑、拘役或科或併科一千元以下罰金。
以前項方法得財產上不法之利益或使第三人得之者，亦同。
前二項之未遂犯罰之。


司法院資訊處製作；財團法人民間司法改革基金會備份。
